【裁判字號】    97,上訴,766
【裁判日期】    970507
【裁判案由】    違反藥事法
【裁判全文】
臺灣高等法院臺中分院刑事判決         97年度上訴字第766號
上  訴  人
即  被  告  乙○○
選任辯護人  王忠沂  律師
上列上訴人因違反藥事法案件，不服臺灣臺中地方法院96年度訴
更字第16號中華民國97年1月23日第一審判決（起訴案號：臺灣
臺中地方法院檢察署96年度偵字第4254號），提起上訴，本院判
決如下：
    主  文
上訴駁回。
    事  實
一、乙○○明知甲基安非他命為毒品危害防制條例所規範之第二
    級毒品，並經行政院衛生署明令公告列為禁藥管理（按安非
    他命類藥品業經行政院衛生署於民國《下同》69年12月8日
    以衛署藥字第301124號公告，自69年12月8日起禁止輸入、
    製造，自70年6月1日起禁止販賣，更於75年7月11日以衛署
    藥字第59 7627號公告一概禁止使用，並在79年10月9日以衛
    署藥字第904142號函明令公告列為禁藥），竟基於寄藏禁藥
    甲基安非他命之犯意，於96年1月11日某時接獲張志中之來
    電託付，代為保管張志中放在臺中縣太平長億六街121號2樓
    房間衣櫥內之甲基安非他命9包（驗餘合計純質淨重1320.60
    公克）後，即應允而寄藏之。嗣經警方於96年2月3日20時50
    分許，前往臺中縣太平市○○○街121號前，搜索乙○○所駕
    駛之車號8419-HZ號自小客車，在其車內查獲深藍色紙袋，
    袋內裝有茶葉罐2瓶、茶葉罐內裝有毒品甲基安非他命9包及
    白色晶體1罐（合計毛重1954.4公克）、分裝夾鏈袋3包、吸
    食器玻璃球1個、電子磅秤1台、塑膠杓子1支、行動電話4支
    、毒品製造流程表5張。
二、案經臺中市警察局第三分局報告臺灣臺中地方法院檢察署檢
    察官偵查起訴。
    理  由
一、按被告以外之人（包括證人、鑑定人、告訴人、被害人及共
    同被告等）於審判外之陳述雖不符刑事訴訟法第159條之1至
    之4等四條之規定，而經當事人於審判程序同意作為證據，
    法院審酌該言詞陳述或書面陳述作成時之情況，認為適當者
    ，亦得為證據；當事人、代理人或辯護人於法院調查證據時
    ，知有刑事訴訟法第159條第1項不得為證據之情形，而未於
    言詞辯論終結前聲明異議者，視為有前項之同意，同法第
    159條之5定有明文。本件證人林育玲曾於警詢為陳述，其性
    質屬傳聞證據，惟其未再於法院審理中為陳述，且查無符合
    同法第159條之1至之4等前四條之情形，其所為之上開警詢
    筆錄內容，業經本院審理時予以提示並告以要旨，且各經檢
    察官、辯護人及被告等人表示意見。當事人或辯護人已知上
    述筆錄乃傳聞證據，且均未於言詞辯論終結前對該等筆錄內
    容異議，依上開規定，是其於警詢之證言已擬制同意其有證
    據能力，本院審酌上開筆錄作成時，出於證人自由意識所陳
    述，無不當取供之情形，認為以之作為本案之證據亦屬適當
    ，是其於警詢筆錄之證言自具有證據能力。
二、訊據上人即被告乙○○（下稱被告）固不否認於上揭時地被
    查獲甲基安非他命，惟否有寄藏甲基安非他命犯行，辯稱：
    伊沒有替張志中保管，也不知道那是什麼東西，等到準備要
    搬家的時候才從他衣櫥拿出來看，才知道是安非他命，我有
    拿一些出來吃，後來搬家時我才拿出來放在車上，警察就來
    了等語。經查，上揭事實業據被告於原審供承不諱，核與證
    人林育玲於警詢、證人張志中於原審證述之情節大致相符，
    並有扣案之甲基安非他命9包（驗餘合計純質淨重1320.60
    公克）可佐，及卷附現場圖1張、照片10張可佐。而扣案之
    上述晶體9包，經送往內政部警政署刑事警察局（下稱刑事
    警察局）鑑定結果，經該局分別編號A1至A9、B。(1)驗前總
    毛重1436.56公克（包裝塑膠袋總重約25.66公克）。(2)編號
    A1 ：淨重426.59公克，取0.29公克鑑定用罄，餘426. 30
    公克。檢出二級毒品甲基安非他命成分。純度約為93.6
    ﹪。(3)依據抽測純度值，推估編號A1至A9均含甲基安非他命
    ，驗前總純質淨重約1320.6 0公克。有該局96年3月7日刑鑑
    字第0960035208號鑑定書1紙在卷（見本院96年度上訴字第
    1738號卷第25頁）可稽，足認被告於原審之自白與事實相符
    ，其在本院所否認與辯解，無非事後卸責飾詞，委無可採。
    本件罪證明確，被告犯行洵堪認定，應依法論科。
二、按安非他命類迭經行政院衛生署於69年12月8 日衛署藥字第
    301124號、79年10月9 日衛署藥字第904142號公告列入藥物
    藥商管理法第16條第1款（即現行藥事法第22條第1項第1款
    ）之禁藥管理，迄今尚屬禁藥，同時亦屬毒品危害防制條例
    第2條第2項規定之第二級毒品。又修正前藥事法第83條第1
    項法定刑為「5年以下有期徒刑，得併科新臺幣10萬元以下
    罰金」，較毒品危害防制條例第11條第2項、第4項加重其刑
    至2分之1之法定刑為重。且甲基安非他命固屬毒品危害防制
    條例第2條第2項第2款所規定之第二級毒品，然毒品危害防
    制條例並無寄藏毒品之處罰規定，又甲基安非他命為禁藥，
    既如前述，自應適用藥事法第83條第1項寄藏禁藥罪之處罰
    規定。毒品之範圍尚包括影響精神之物質與其製品，而藥事
    之管理，亦非僅止於藥品之管理。又毒品未必係經公告之禁
    藥，禁藥亦未必為毒品。毒品危害防制條例與藥事法二者，
    並無必然之特別法與普通法關係。故除有轉讓之第二級毒品
    達毒品危害防制條例第8條第6項之一定數量，經依法加重後
    之法定刑較藥事法第83條第1項之法定刑為重之情形外，因
    藥事法第83條第1項為後法，且為重法，應優先適用藥事法
    處罰。是核被告寄藏甲基安非他命之犯行，係犯藥事法第83
    條第1項之寄藏禁藥罪。又寄藏之受人委託代為保管，其保
    管之本身，亦屬持有，此之持有係受寄之當然結果，不另就
    持有予以論罪。公訴意旨認係犯毒品危害防制條例第5條第2
    項之意圖販賣而持有第二級毒品罪，容有未洽（詳如後述）
    ，惟其基本社會事實同一，依法變更起訴法條。原審依據上
    述理由，依依刑事訴訟法第300條變更檢察官起訴法條，適
    用藥事法第83條第1項，刑法第11條、第38條第1項第1款，
    並審酌被告前未受有期徒刑之宣告，素行尚稱良好，有臺灣
    高等法院被告前案紀錄表在卷足憑，其受委託而寄藏甲基安
    非他命時間長約20餘日，驗餘甲基安非他命合計純質淨重13
    20.60公克，數量龐大，若販售流出市面，對民眾身體健康
    及社會治安危害至為嚴重，渠行為所造成之潛在危害非淺，
    及其犯罪之動機、目的、犯罪後坦承犯行之態度等一切情狀
    ，量處被告有期徒刑1年6月之刑。又以被告犯罪時間在96
    年4月24日以前，合於中華民國96年罪犯減刑條例第2條第1
    項第3款、第7條之減刑條件，應減其宣告刑2分之1，為有期
    徒刑9月。就扣案之甲基安非他命9包（驗餘合計純質淨重
    1320.60公克），參酌毒品危害防制條例第11條第2項、第4
    條2項、第8條第2項規定既禁止持有、販賣、轉讓，係屬違
    禁物，應依刑法第38條第1項第1款之規定宣告沒收。至於送
    驗耗損之甲基安非他命，既已滅失不存在，自無庸宣告沒收
    。又扣案之白色晶體1罐（疑以化學藥品），經送刑事警察
    局編號為B，經該局鑑定結果：號B經檢視罐內為白色晶體，
    (1)驗前毛重517.57公克（包裝塑膠罐重58.61公克），(2)檢
    出醋酸鈉（Sodium acetate）成分，(3)未檢出二級毒品甲基
    安非他命成分，有該局前揭96年3月7日刑鑑字第0960035208
    號鑑定書1紙在卷（見本院96年度上訴字第1738號卷第25頁
    ）可按，足見該罐物品非屬毒品亦明；而扣案之分裝夾鏈袋
    3包、塑膠杓子1支、電子磅秤1台均屬證人張志中所有之物
    ，業據證人張志中於原審證述綦詳，上述物品均非違禁物，
    且與被告所涉本件犯行無關。另扣案吸食器玻璃球1個，行
    動電話4支、毒品製造流程表5張，分別係被告、證人林育玲
    所有之物，均非違禁物，並與被告所為本件之犯行無涉，依
    法本院均不得宣告沒收，檢察官聲請宣告沒收上開物品，自
    有未洽。
三、公訴意旨以：被告於95年4月間某日，自不詳年籍姓名自稱
    「林育琳」之人取得第2級毒品甲基安非他命10包（毛重
    1950.4公克）後，即意圖販賣而持有之，嗣於96年2月3日20
    時50分許，經警持臺灣臺中地方法院所核發之搜索票，在臺
    中縣太平市○○○街121號前搜索被告所駕駛之車號8419-HZ
    號自小客車，在車內查獲深藍色紙袋，袋內裝有茶葉罐2瓶
    、茶葉罐內裝有第二級毒品甲基安非他命10包（毛重1950.4
    公克）、分裝夾鏈袋3包、吸食器玻璃球1個、電子磅秤1台
    、塑膠杓子1支、行動電話4支、毒品製造流程表5張。因認
    被告涉犯毒品危害防制條例第5條第2項之意圖販賣而持有第
    二級毒品罪嫌。惟查：
  (一)公訴人認被告涉犯意圖販賣而持有第二級毒品罪嫌，無非以
    被告於偵查中之供述、證人林育玲警詢之證詞、扣案之第二
    級毒品甲基安非他命10包（毛重1950.4公克）、分裝夾鏈袋
    3包、電子磅秤1台等物、並有現場圖及現場照片等物可佐，
    為其主要論據。訊據被告否認有何意圖販賣而持有第二級毒
    品犯行，於本院辯解同上，另於原審辯稱：張志中約於95年
    9月初起經常到伊長億六街121號2樓租屋借住，每月貼伊2千
    元水電費，每個月張志中大約會住1、2十天。96年1月10 日
    或11日時，張志中打電話給伊，說他人在警察局，房間內的
    東西要幫他收起來，他回來要拿，電話中張志中並沒有說東
    西是毒品，打完電話給伊後，伊1個星期左右就去張志中的
    房間衣櫥找這些扣案物品，伊就將這些東西收起來，伊後來
    才知道是毒品。扣案的甲基安非他命不是伊的，伊不會拿來
    賣，也沒有想過要賣。伊在警局及偵查中說扣案的東西是林
    育琳的，是因為林育琳已經死了，林育琳欠伊賭債，伊不想
    害張志中，並沒有想到刑度這麼重，所以才如此說是林育琳
    的，但實際是伊替張志中保管的。伊曾從保管張志中的毒品
    中拿出來供自己施用，共約有4次等語。
  (二)雖被告於警詢中供承：警方於96年2月3日下午8時30分，在
    臺中縣太平市○○○街121號前，在渠所駕駛車號8419-HZ號
    自用小客車內查獲之物，除其中行動電話2支為林育玲所有
    外，其餘茶葉罐2瓶、茶葉罐內裝有第二級毒品甲基安非他
    命10包（共計毛重1950.4公克）、分裝夾鏈袋3包、吸食器
    玻璃球1個、電子磅秤1台、塑膠杓子1支、毒品製造流程表5
    張等東西均為其所有。警方所查獲的甲基安非他命是林育琳
    積欠我80萬元，無法償還債務抵債的賣給我的。我有拿甲基
    安他命來施用等語（見警卷第5頁至第6頁）；復於偵查中坦
    承：扣案物均為其所有，都是用來施用毒品。電子秤是朋友
    掉了，由伊撿到等語（見偵卷第8頁）；又於原審受理檢察
    官聲請羈押時供承：查獲甲基安非他命均係其所有。係其朋
    友林育琳充當抵償債務等語甚詳（見原審96年度聲羈押字第
    204號卷第4、5頁）。惟其於原審翻異前詞供稱：扣案物除
    吸食器及0932的那支行動電話是伊所有、0000000000行動電
    話是林育玲所有、製造流程表5張是黑面送伊，其他東西均
    為張志中所有等語（見本院96年度訴字第1064號卷第9、75
    、80頁）甚詳。而證人張志中於原審證述：伊從95年9 月初
    起，借住乙○○所承租臺中縣太平市○○○街121號2樓的房
    子，每個月給乙○○2千到3千的水電費，直到於96年1月11
    日為警查獲止，被警方查獲後，在立仁派出所，伊以伊的
    0000000000行動電話打給乙○○所使用0000000000號行動電
    話，要求乙○○替伊保管甲基安非他命、磅秤及夾鏈袋，等
    伊出獄再跟乙○○拿，並沒有要求乙○○幫伊販賣，也沒有
    和乙○○共同販賣毒品。伊打電話給乙○○以前，乙○○並
    不知伊有這些東西，是伊打電話告訴乙○○的時候，乙○○
    才知道。警方從乙○○那裡所扣到甲基安非他命，是伊於95
    年11月間，在豐原火車站附近的金年華遊藝場，以120萬元
    的代價，向「朝清」買的，原本伊要跟「朝清」買1兩，約
    37公克的甲基安非他命，價錢約4萬5千元，但因為「朝清」
    說他缺錢，要伊多買點，伊就將全部的甲基安非他命都買下
    來，本來甲基安非他命是用大塑膠袋裝的並沒有分裝，後來
    伊帶回臺中縣太平市○○○街121號2樓，再買夾鏈袋和珍珠
    奶茶的吸管削尖成鏟子分裝，放在我住的房間衣櫥裡面等語
    （見原審卷第64至75頁），核與被告前述所載辯稱各節，以
    及於原審隔離訊問時，被告就證人張志中何時起住在其租處
    ？證人張志中每月居住天數？證人張志中給付被告多少水電
    費？租處屋內格局為何？多少房間？證人張志中經警方查獲
    時何時打電話予被告？證人張志中以何電話號碼打被告所使
    用之電話號碼？扣案物中有無罐裝？證人張志中除要求被告
    保管外，有無要求被告進一步處理？扣案毒品之放置地點？
    被告找到毒品前在電話中證人張志中有無言明保管物是否為
    毒品等細節（見原審卷第75 至79頁），彼等所述內容大致
    契合；且證人張志中確曾因犯施用毒品案件，經原審以96年
    度毒聲字第40號裁定令入勒戒處施以觀察、勒戒，於96年1
    月11日進入臺灣臺中看守所附設勒戒所勒戒，亦有臺灣高等
    法院被告前案紀錄表1份附卷（見原審96年度訴字第1064號
    卷第33 頁至第38頁）可佐。再者，持有大量毒品易受警檢
    機關懷疑涉有販售毒品或意圖販賣而持有毒品等重罪之嫌疑
    ，而經檢察官偵查、起訴，此乃常見之事。是以上述甲基安
    非他命若非係證人張志中所有而寄藏於被告為真正，衡諸常
    情證人張志中應無冒涉遭受偵查、起訴及審判之風險，無端
    自承上開甲基安非他命係其所有，而託付被告保管之經過，
    可見扣案之甲基安非他命等物應係證人張志中為警查獲時乘
    隙打電話託付被告保管無訛。故被告前揭自白上開甲基安非
    他命等物為其所有，應係為迴護證人張志中之詞，自難以其
    上述之自白，採為不利於被告認定之憑據。
  (二)被告所使用上述自用小客車內所查獲之晶體9 包及疑以化學
    藥品1罐，經送刑事警察局鑑定結果，其中編號A1至A9均係
    屬甲基安非他命，而編號B係檢出醋酸鈉（Sodium acetate
    ）成分，而未檢出二級毒品甲基安非他命成分，有上揭鑑定
    書1紙在卷可稽。是以被告為證人張志中所保管之物，確實
    有部分為甲基安非他命毒品至明，其持有第二級毒品甲基安
    非他命之犯行應堪認定，則本件仍應探究者即為被告為證人
    張志中保管甲基安非他命時，其主觀上是否有公訴人所指之
    販賣甲基安非他命之意圖。惟按毒品危害防制條例第4條第2
    項之販賣第二級毒品罪，不以販入之後復行賣出為要件；祇
    須以營利為目的，販入或賣出，有一於此，即已成立。而同
    條例第5條第2項之意圖販賣而持有第二級毒品罪，係指基於
    販賣以外之其他原因而持有，嗣始起意售賣者而言。因此行
    為人持有第二級毒品，有以主觀上營利售賣意圖而販入第二
    級毒品，其雖未及賣出，仍應論以販賣第二級毒品罪既遂罪
    責；或非以營利售賣意圖而販入，或因其他原因而持有第二
    級毒品罪，嗣起意圖利售賣，著手於販賣行為未及賣出，即
    應成立販賣第二級毒品未遂罪責；如非以營利售賣意圖而販
    入，或因其他原因而持有，嗣起意圖利售賣，尚未著手於賣
    出行為，始成立意圖販賣而持有第二級毒品罪責（最高法院
    90年度台上字第2046號判決參照）。從而，毒品危害防制條
    例第5條第2項之意圖販賣而持有第二級毒品罪，與藥事法第
    83 條第1項之寄藏禁藥罪，客觀之持有狀態並無二致，兩者
    之區別僅在於行為人以非營利售賣意圖販入，或因其他原因
    而持有後，主觀上是否「起意圖利販售」。惟前開二罪所侵
    害之社會法益輕重有別，且法定刑更有「處5年以上有期徒
    刑，得併科新臺幣5百萬元以下罰金」及「處7年以下有期徒
    刑，得併科新臺幣5百萬元以下罰金」之差距，從而判斷行
    為人主觀上是否有圖利販售之意圖，自應審慎為之，始符合
    被告基本人權保障之法則。
  (三)證人林育玲於警詢中證述：「（你和乙○○要前往何處？做
    何事？為何攜帶安非他命含袋重1950.4公克外出？由誰從乙
    ○○家將裝有安非他命毒品的深藍色紙裝拿到車上？）乙○
    ○和我一起到他朋友那裡。沒有告訴我要去做什事。我不知
    道乙○○有攜帶大量的安非他命毒品外出。是乙○○拿到車
    上的。（你是否知道乙○○吸食安非他命毒品或販賣安非他
    命毒品？）我不知道乙○○有沒有施用安非他命或販賣安非
    他命。（：你和乙○○在一起時有無從側面瞭解或聽到有人
    向乙○○購買安非他命毒品？）沒有。（你對本案有無其他
    補充意見？）這個案件跟我沒有關係，我從頭到尾都不知道
    乙○○有該批安非他命毒品。」等語（見警局卷第11至13頁
    ）以觀，可知證人林育玲於警方查獲本件扣案之甲基安非他
    命時，方知被告持有上開毒品，故尚難以其證述目睹之查獲
    經過，遽以認定被告擁有該批毒品之所有權。更何況證人林
    育玲於警詢中已明確證實未聽聞被告有何販賣毒品之犯行，
    自難以其上開證詞認定被告持有上開毒品具有販賣之意圖。
    故檢察官以其上開之證詞，為不利於被告之證據，自乏其憑
    據。
  (四)被告於96年2月3日20時50分許，在臺中縣太平市○○○街
    121號前，警方自被告所駕駛車號8419-HZ號自小客車查獲上
    開毒品等物後，被告於偵查中已坦承自95年4月初起至96年2
    月2日止，臺中縣太平市○○○街121號2樓租處，反覆施用
    甲基安非他命多次，經臺灣臺中地方法院檢察署檢察官聲請
    裁定將被告送勒戒處所施以觀察、勒戒，經原審以96年度毒
    聲字第131號裁定應送勒戒處所觀察、勒戒，經觀察、勒戒
    後，認無施用毒品傾向，並經臺灣臺中地方法院檢察署檢察
    官於96年4月11日以96年度毒偵字第841號為不起訴處分，並
    於同年月13日公告確定，有該不起訴處分書及臺灣高等法院
    被告前案紀錄表各1份附卷（見原審96年度訴字第1064號卷
    第39頁）可按。足徵被告確實自95年4月初起至96年2月2日
    止，有施用甲基安非他命之犯行甚明。被告既有施用甲基安
    非他命之行為，則其於警詢及偵查中所稱：甲基安非他命僅
    供其自己施用之辯詞，自有所本，所辯堪予採信。又扣案之
    甲基安非他命、磅秤及夾鏈袋等物，係證人張志中委託被告
    保管，並非被告所有，被告僅係受託於證人張志中出獄前代
    為保管，已如前所述；又雖另有扣案之分裝夾鏈袋3包、吸
    食器玻璃球1個、電子磅秤1台、塑膠杓子1支、行動電話4支
    、毒品製造流程表5張等物可佐。然因夾鏈袋乃十分容易取
    得之物品，價格亦甚為低廉，通常在市面上買得之夾鏈袋包
    裝，亦多為內含相當數量之一大包，而非僅有1、2個，為其
    一般常見之模式，再有施用毒品習慣之人，以杓子將毒品分
    裝於夾鏈袋內，以便外出時攜帶而供方便施用之情，所在多
    有，亦即杓子、夾鏈袋之用途不一，未必為售賣毒品所不可
    或缺之物。又扣案之電子磅秤可供秤量物品之重量使用，並
    非獨供秤分毒品重量所用之物，且施用毒品成習之人，為免
    買受之毒品斤兩有詐或為免超量施用，而利用電子磅秤確認
    毒品之重量，此亦合乎情理，是縱認被告曾有使用電子磅秤
    作為確認毒品重量之工具，此未必只有意圖販賣毒品而無其
    他目的，亦即無從僅因扣得電子磅秤即可直接推定被告存有
    販賣毒品之意圖；再依查獲照片所示被告所有之吸食器玻璃
    球外觀呈污黑狀，顯然吸食器曾遭火燒烤，而顯係被告施用
    甲基安非他命使用之工具甚明，故該吸食器並無從證明被告
    有何意圖販賣而持有甲基安非他命之犯行。另扣案之行動電
    話4支、毒品製造流程表5張、查獲現場圖及現場照片，僅能
    分別證明被告所持有之該行動電話手機、或知曉製造毒品之
    流程，或遭警方查獲的地點及過程等情形，均無法證明被告
    持有上開甲基安非他命有何販賣之意圖。
  (五)被告染有施用甲基安非他命之惡習，縱然備有大量之甲基安
    非他命供己施用所需，與情理無違。況且本件並未有其他證
    人指述曾向被告購買毒品或與之聯繫毒品交易相關情事，於
    查獲本件扣案物品之地點，亦未見任何堪認供交易聯絡所用
    之聯絡簿、帳冊等證據，足以推認被告有意圖從事販賣毒品
    行為之謀劃或行動之事證存在。自不能僅因被告為證人張志
    中寄藏上開甲基安非他命等物或被告持有上開甲基安非他命
    等物，即遽為推認被告必有將其寄藏或持有之毒品再行售賣
    營利之意圖存在。此外，復查無其他證據足認被告有此意圖
    ，既不能認定被告存有將購得持有之毒品轉賣營利之意圖，
    自無從認為被告上開行為該當毒品危害防制條例第5條2項之
    意圖販賣而持有第二級毒品罪之犯罪構成要件。從而，揆諸
    前開判例意旨及法條說明，既不能證明被告犯有公訴意旨所
    指之罪，應依卷證認定被告為證人張志中寄藏甲基安非他命
    之犯行。
據上論斷，應依刑事訴訟法第368條，判決如主文。
本案經檢察官甲○○到庭執行職務。
中    華    民    國    97    年    5     月    7     日
            刑事第七庭   審判長 法  官 林  榮  龍
                                法  官 鄭  永  玉
                                法  官 江  錫  麟
上列正本證明與原本無異。
如不服本判決應於收受送達後十日內向本院提出上訴書狀，其未
敘述上訴之理由者並得於提起上訴後十日內向本院補提理由書（
均須按他造當事人之人數附繕本）。
                               書記官 劉  建  智
中    華    民    國    97    年    5     月    7     日
附錄本案論罪科刑法條：
藥事法第83條：
  明知為偽藥或禁藥，而販賣、供應、調劑、運送、寄藏、牙保
  、轉讓或意圖販賣而陳列者，處7年以下有期徒刑，得併科新
  臺幣5百萬元以下罰金。
  犯前項之罪，因而致人於死者，處7年以上有期徒刑，致重傷
  者，處3年以上12年以下有期徒刑。
  因過失犯第一項之罪者，處2年以下有期徒刑、拘役或科新臺
  幣30萬元以下罰金。
  第1項之未遂犯罰之。


司法院資訊處製作；財團法人民間司法改革基金會備份。
